臺灣高等法院刑事判決
111年度交上訴字第170號
上  訴  人  臺灣桃園地方檢察署檢察官
被      告  葉峰綸


上列上訴人因被告過失致死案件，不服臺灣桃園地方法院110年
度審交訴字第208號，中華民國111年3月23日第一審判決（起訴
案號：臺灣桃園地方檢察署110年度調偵字第1739號），提起上
訴，本院判決如下：
    主  文
上訴駁回。
    事  實
一、葉峰綸於民國110年4月19日上午，駕駛車牌號碼0000-00號
    自用小貨車，沿桃園市蘆竹區中興路（下僅稱路街名）由龍
    安街往大竹路方向行駛於內側左彎專用車道，於當日上午11
    時25分許，行經中興路與大興路丁字岔路口，本應注意應依
    速限行駛，並注意車前狀況，隨時採取必要之安全措施，依
    當時天候晴、日間自然光線、速限40公里、路面乾燥無缺陷
    、道路無障礙物、視距良好，並無任何不能注意之情形，竟
    疏未注意及此而貿然以56公里許時速直行，適有張建成騎乘
    車牌號碼000-000號普通重型機車，沿中興路同向行駛於外
    側車道，行經肇事地，左偏跨越禁止變換車道線變換車道，
    兩車遂發生碰撞，張建成人車倒地，受有臉部、四肢多處擦
    傷撕裂傷、雙側胸部及腰部擦傷等傷勢，雖經送醫救治後，
    仍於同日中午12時44分許，因顱內出血併血氣胸死亡。葉峰
    綸於警方到場處理時，報明其為肇事者，說明案發經過，並
    自首接受調查。
二、案經臺灣桃園地方檢察署檢察官相驗後簽分偵查起訴。
    理  由
壹、程序事項
    按被告以外之人於審判外之陳述，雖不符刑事訴訟法第159
    條之1至第159條之4之規定，而經當事人於審判程序同意作
    為證據，法院審酌該言詞陳述或書面陳述作成時之情況，認
    為適當者，亦得為證據；又當事人、代理人或辯護人於法院
    調查證據時，知有刑事訴訟法第159條第1項不得為證據之情
    形，而未於言詞辯論終結前聲明異議者，視為有前項之同意
    ，刑事訴訟法第159條之5定有明文。經查，檢察官、被告葉
    峰綸（下稱被告）於本院審判程序時，均未對證據能力有所
    爭執（本院卷第49至52頁），供述證據部分視為同意作為證
    據，本院審酌各該證據作成或取得時狀況，並無顯不可信或
    違法取得等情況，且經本院依法踐行證據調查程序並認為適
    當，而有證據能力；其餘資以認定本案犯罪事實之非供述證
    據，亦查無違反法定程序取得之情形，依刑事訴訟法第158
    條之4之反面解釋，亦有證據能力。
貳、實體事項
一、認定犯罪事實所憑之證據及理由
　㈠上開事實，迭據被告於警詢、偵查、原審及本院審理時均坦
    承不諱（110年度相字第718號卷（下稱相驗卷第21、22、77
    至79頁、原審卷第41至63頁、本院卷第54頁），核與被害人
    張建成配偶張春蓮於警詢、被害人之子張志成於偵查中之指
    述情節相符（相驗卷第35、36、79、80頁），並經證人張祥
    麟於警詢指證無訛（相驗卷第31、32頁），且有桃園市政府
    警察局蘆竹分局道路交通事故現場圖、道路交通事故調查報
    告表㈠㈡、GOOGLE街景圖、現場照片、現場監視器畫面光碟、
    衛生福利部桃園醫院診斷證明書、臺灣桃園地方檢察署相驗
    屍體證明書、檢驗報告書、相驗照片等在卷可稽（相驗卷第
    13至57、83至98、109至120頁），被告上開任意性自白核與
    事實相符，自堪採信。
　㈡按汽車行車速度，依速限標誌或標線之規定；駕駛人應注意
    車前狀況，並隨時採取必要之安全措施，道路交通安全規則
    第93條第1項前段、第94條第3項分別訂有明文。被告駕駛自
    用小貨車自應注意遵守上開規定，依前揭道路交通事故調查
    報告表㈠及GOOGLE街景圖顯示，案發當時天候晴、日間自然
    光線、速限40公里、路面乾燥無缺陷、道路無障礙物、視距
    良好，被告並無任何不能注意之情，竟疏未注意因而肇事，
    致被害人張建成死亡，顯有過失。本案事故之發生，既因被
    告上開過失行為所致，則與被害人張建成死亡間，自具有相
    當因果關係，亦堪認定。又本件車禍經送鑑定結果：被告駕
    駛自用小貨車行經中央分向限制線路段，超速行駛左彎專用
    車道直行且未充分注意車前狀況為肇事次因；被害人張建成
    騎乘普通重型機車行經中央分向限制線路段，左偏跨越禁止
    變換車道線變換車道未讓同向左側直行車先行並注意安全距
    離為肇事主因等事實，此有桃園市政府車輛行車事故鑑定會
    110年7月29日桃交鑑字第1100005050號函附桃園市政府車輛
    行車事故鑑定會桃市鑑0000000案鑑定意見書在卷足稽（相
    驗卷第129至134頁），本案事證明確，被告犯行至堪認定，
    應依法論科。
二、論罪科刑
　㈠核被告所為，係犯刑法第276條之過失致人於死罪。
　㈡被告本案車禍事故後留在現場並向到場處理之警員坦承肇事
    ，自首犯行並接受裁判，有桃園市政府警察局蘆竹分局蘆竹
    交通分隊道路交通事故肇事人自首情形紀錄表1紙在卷可憑
    （相驗卷第61頁），應認其已符合自首要件，爰依刑法第62
    條前段規定，減輕其刑。
三、駁回上訴之理由
　㈠原審以被告罪證明確，爰酌本件車禍發生被告之過失程度為
    肇事次因，然因而導致被害人張建成傷重不治死亡，所生損
    害非輕；惟被告犯後坦承犯行，有意願與被害人家屬商談和
    解，然未能達成和解（原審卷第63頁），犯後態度尚可，併
    兼衡被告智識程度、生活狀況、素行等一切情狀，量處有期
    徒刑6月，並諭知易科罰金之折算標準。且姑念被告未曾因
    故意犯罪受有期徒刑以上刑之宣告，有本院被告前案紀錄表
    在卷可稽，其於犯後坦承犯行，具有悔意，足認被告經此刑
    之宣告後，應知警惕而無再犯之虞，是認上開所宣告之刑以
    暫不執行其刑為當，爰依刑法第74條第1項第1款之規定，諭
    知緩刑2年，以啟自新。而為使被告從本案中深切記取教訓
    ，避免其再度犯罪，另依刑法第74條第2項第4款之規定，命
    被告自本判決確定之日起6個月內向公庫支付新臺幣8萬元，
    冀能使被告確實明瞭其行為所造成之危害，並培養正確法治
    觀念。倘被告違反上開應行負擔之事項且情節重大，依刑法
    第75條之1第1項第4款規定，其緩刑宣告仍得由檢察官向原
    審聲請撤銷，併此敘明。原審認事用法，核無不合，量刑及
    宣告緩刑亦屬妥適。
　㈡檢察官上訴意旨略以：被告駕駛車牌號碼0000-00號自用小貨
    車，沿中興路由龍安街往大竹路方向行駛於内側左彎專用車
    道，於當日上午11時25分許，行經中興路與大興路丁字岔路
    口，本應注意應依速限行駛，並注意車前狀況，隨時採取必
    要之安全措施，依當時無任何不能注意之情形，竟疏未注意
    及此而以56公里許時速直行，適有被害人張建成騎乘車牌號
    碼000-000號普通重型機車，沿中興路同向行駛時，兩車發
    生碰撞，被害人人車倒地，經送醫救治後死亡。事發之後，
    家屬哀痛逾恆，終身難以弭平，然被告未與被害人家屬張志
    偉、張志龍達成調解，亦未向被害人家屬表示歉意，犯後態
    度不佳，而原審量處上開刑度且給予緩刑，難達矯治被告惡
    行之效果。經衡以被告違反義務之程度、犯後態度、被害人
    家屬所受痛苦後，堪認量刑過輕，揆諸首揭判決意旨，與比
    例原則、平等原則、罪刑相當原則未盡相符等語。
　㈢惟查，被告於111年10月7日已與被害人張建成其中2位繼承人
    張志偉、張志龍各以20萬元達成和解而為民事賠償，此有和
    解契約及本院公務電話查詢紀錄表在卷可稽（本院卷第62、
    63頁），雖被告與被害人張建成另一繼承人張春蓮尚未達成
    和解賠償，惟此係因張春蓮並未提起民事訴訟，被告無從與
    之達成訴訟上和解，此尚難謂犯後態度不佳，不宜宣告緩刑
    ，檢察官上訴意旨，尚不足取，為無理由，應予駁回。
據上論斷，應依刑事訴訟法第368條，判決如主文。
本案經檢察官吳明嫺提起公訴，檢察官賴怡伶提起上訴，檢察官
王亞樵到庭執行職務。
中　　華　　民　　國　　111 　年　　11　　月　　4 　　日
                  刑事第二十二庭審判長法　官  蔡廣昇
                                      法　官  汪怡君
                                      法　官  許文章
以上正本證明與原本無異。
如不服本判決，應於收受送達後20日內向本院提出上訴書狀，其
未敘述上訴之理由者並得於提起上訴後20日內向本院補提理由書
（均須按他造當事人之人數附繕本）「切勿逕送上級法院」。
                                      書記官  陳盈芝
中　　華　　民　　國　　111 　年　　11　　月　　4 　　日